臺灣苗栗地方法院刑事判決
110年度簡上字第47號
上  訴  人  
即  被  告  吳佳德



上列上訴人即被告因竊盜案件，不服本院中華民國110年4月27日
110年度苗簡字第175號第一審刑事簡易判決（聲請簡易判決處刑
案號：109年度偵字第5344號），提起上訴，本院管轄之第二審
合議庭判決如下：
    主      文
原判決關於沒收部分撤銷。
吳佳德犯罪所得新臺幣肆萬零伍拾柒元沒收，於全部或一部不能
沒收或不宜執行沒收時，追徵其價額。 
其他上訴駁回。　　
　　事實及理由
一、本案經本院審理結果，認原審簡易判決以上訴人即被告吳佳
    德（下稱被告）犯竊盜罪，累犯，判處有期徒刑4月，如易
    科罰金，以新臺幣（下同）1000元折算1日，除沒收部分應
    予撤銷外（詳如後述），其認事用法及量刑均無不當，應予
    維持，並引用如附件原審判決（含臺灣苗栗地方檢察署檢察
    官起訴書）記載之犯罪事實、證據、理由及應適用之法條，
    另證據部分補充：「被告於本院審理中之自白」（見本院簡
    上卷第76頁、第151頁）。
二、被告上訴意旨略以：原審的刑度，能否再減輕一個月，疫情
    現在趨緩，我有工作賺錢陸續還錢給告訴人，希望法院判輕
    一點。犯罪所得的部分，我實際上只跟證人詹源泉拿了一次
    現金約1萬800元，及他匯款給我的2萬4000元，總金額不會
    超過3萬5000元，證人詹源泉在原審說拿2次現金給我，是不
    對的，原審總犯罪所得是6萬元，我認為太多等語。
三、撤銷（即原判決關於沒收部分）之理由：　　 　　　
　㈠按沒收新制將沒收性質變革為刑罰及保安處分以外之獨立法
    律效果，已非刑罰（從刑），訴訟程序上有其自主性及獨立
    性，其雖以犯罪（違法）行為存在為前提，但二者非不可分
    離審查。即使對本案上訴，倘原判決沒收部分與犯罪事實之
    認定及刑之量定，予以分割審查，並不發生裁判歧異之情形
    者，當原判決採證認事及刑之量定均無不合，僅沒收部分違
    法或不當，自可分離將沒收部分撤銷改判，其餘本案部分予
    以判決駁回（最高法院106年度台上字第232號、108年度台
    上字第1037號、109年度台上字第285號判決意旨參照）。本
    件原簡易判決關於沒收部分與犯罪事實之認定及刑之量定，
    予以分割審查，並不發生裁判歧異之情形，則基於前述沒收
    之獨立性，本院自得就罪刑部分，以被告上訴無理由而予以
    駁回（詳如後述），併就沒收部分分離予以撤銷，合先敘明
    。
　㈡按犯罪所得，屬於犯罪行為人者，沒收之；第1 項及第2 項
    之犯罪所得，包括違法行為所得、其變得之物或財產上利益
    及其孳息，刑法第38條之1 第1 項、第4 項分別定有明文。
    經查：
　1.被告為本案犯行，竊得如起訴書附表所示之報廢車輛、零件
    後，自承將之出售予證人詹源泉等情，據被告及證人詹源泉
    供陳一致，則被告自證人詹源泉處所獲款項，即為刑法第38
    條之1第4 項所稱變得之物，該等款項雖未經扣案，但既屬
    被告之犯罪所得，即應宣告沒收。
　2.證人詹源泉於警詢證稱：我第一趟去載，是以每公斤5.5元
    跟被告購買，總價約1萬多，確切多少錢我不記得，第二趟
    是以每公斤4元購買，總價約1萬3880元，第三趟是以每公斤
    4元購買，總價約1萬多，確切多少錢我忘了，總金額約5萬
    元等語（見偵卷第50頁）；於偵訊證稱：我第一趟去，以每
    公斤5.5元購買，我覺得5.5元太貴，所以第二、三趟，我以
    每公斤4.5元購買，總共要付給被告6萬多，每趟車輛大約是
    3000至4000公斤，總共載約9至10噸廢鐵等語（見偵卷第169
    頁）；於原審具結證稱：我分3次給被告錢，第一次約2萬多
    元現金，第二次也是2萬多元現金，第三次是匯款2萬多元給
    被告，總額加起來約6萬元等語（見本院苗簡卷第85頁）；
    於本院審理證稱：我總共去載三趟，第一趟是以每公斤5.5
    元購買，後來我覺得我出車利潤太低，所以第二、三趟以每
    公斤4元購買，第一、二趟出車，載的重量差不多，第三趟
    有載到一些車身跟零件，第三趟最重等語（見本院簡上卷第
    第130頁至第131頁），已見證人詹源泉對於載三趟車次，各
    車次每公斤計算之金額為多少，前後證述不一，對於實際給
    付予被告之金額為何，亦僅是概略證稱，未確切敘明數額。
    參酌前揭證詞，與卷內相關證據，包括：①被告與證人詹源
    泉簽訂之買賣契約，載明108年8月1日購買報廢汽車，每公
    斤5.5元等情（見偵卷第83頁）；②證人詹源泉有以一便條紙
    張書寫108年8月2日報廢車之收購計價，扣除車殼、輪胎等
    後，廢鐵為3470公斤，每公斤以4元收購，總額為1萬3880元
    等情，有該便條之照片供參（見偵卷第147頁）；③證人詹源
    泉之資源回收場內之白板行事曆上記載「108年8月1日廢車
    一台」，「108年8月2日廢車二台」等情，有該白板行事曆
    之照片為證（見偵卷第147頁）；④證人詹源泉有於108年8月
    2日轉帳2萬4000元予被告乙節，據被告提出其臺灣企銀存摺
    交易明細影本供查（見本院簡上卷第163頁），本院認定，
    就起訴書附表所示之報廢車輛、零件，證人詹源泉共載三趟
    （參前揭白板行事曆之記載），向被告收購之價格，第一趟
    係以每公斤5.5元收購（參前揭買賣契約），第二趟及第三
    趟係以每公斤4元收購（參前揭便條紙之記載），第二趟給
    付被告1萬3880元（參前揭便條紙之記載），第三趟給付被
    告2萬4000元（參前揭被告提出之交易明細），第一、二趟
    之重量差不多，第三趟因載了剩餘車身、零件，故重量最重
    。
　3.雖被告以前詞辯解，然證人詹源泉係受被告要求前往本案地
    點處理如起訴書附表所示之報廢車輛、零件，以求獲得變賣
    價格，證人詹源泉於警詢、偵訊、原審及本院審理，均稱前
    後載了三趟等語，其並無誣指之動機存在，且其證詞亦有前
    揭買賣契約、便條紙張、白板行事曆等客觀事證可佐，故本
    院認證人詹源泉所證之情節可採。至證人劉佳明於本院審理
    時所證述之部分，僅有被告與證人詹源泉相約第一次至本案
    地點之部分，與被告所爭執之部分無關（至被告第一次變賣
    予證人詹源泉之價格部分，詳後述），無從為有利被告之認
    定。是被告辯詞，欠缺事證供查，難以採信。
　4.刑法第38條之2 第1 項前段規定「前條犯罪所得及追徵之範
    圍與價額，認定顯有困難時，得以估算認定之」，參照立法
    理由之說明，可知考量違法行為所得、變得之物或財產上利
    益及其孳息之範圍及價額並不具特定性，如於認定顯有困難
    時，得依實務之需求估算之，另因犯罪所得之沒收性質上屬
    類似不當得利之衡平措施，非屬刑罰，自不適用嚴格證明法
    則，僅需自由證明為已足，以表明合理之證明負擔。雖本院
    已認定證人詹源泉前往本案地點載如起訴書附表所示之報廢
    車輛、零件共計3趟，收購價格每趟分別為每公斤5.5元、4
    元、4元等情，然就證人詹源泉第一趟所載之報廢車輛總重
    量為何，交付多少現金予被告乙節，證人詹源泉證稱：我第
    一趟去載，後來交付多少錢給被告，我忘記了，好像是2萬
    多元等語（見本院簡上卷第122頁），與被告於原審辯稱：
    第一次我跟詹源泉拿1萬或1萬2000元等語（見本院易字卷第
    62頁），後於本院稱：第一次是拿現金1萬元或1萬800元，
    不超過1萬1000元等語（見本院簡上卷第77頁、第146頁至第
    147頁）不符，是本院認就被告變賣如起訴書附表所示之報
    廢車輛、零件予證人詹源泉，詹源泉所載「第一趟」車次，
    其給予被告現金之認定，顯有困難。考量證人詹源泉第二趟
    所載報廢車輛之廢鐵重量為3470公斤（參該便條之照片，見
    偵卷第147頁），則就其所載「報廢車輛」（不含第三趟所
    載之剩餘車身、零件）「三趟」，估算報廢車輛「廢鐵」總
    重量為10410公斤（計算式：3470×3＝10410），則一台報廢
    車輛「廢鐵」之重量為1041公斤（計算式：10410÷10＝1041
    ），此估算亦與被告與證人詹源泉所陳述一台報廢車輛重量
    約1噸多等語相合（見本院簡上卷第78頁、第129頁）。而依
    證人詹源泉於警詢證稱其第一趟係載3台報廢車輛等語（見
    偵卷第49頁），故估算第一趟之變賣價格（每公斤5.5元）
    為17177元（計算式：1041×3×5.5＝17177，小數點第一位以
    下四捨五入）。從而，本院認定，被告變賣如起訴書附表所
    示之報廢車輛、零件予證人詹源泉，估算其犯罪所得共為5
    萬5057元（計算式：17177+13880+24000＝55057）。
  ㈢犯罪所得已實際合法發還被害人者，不予宣告沒收或追徵，
    刑法第38條之1第5項定有明文。所謂「實際合法發還」，是
    指因犯罪而生民事或公法請求權已經被實現、履行之情形而
    言，不以發還扣押物予原權利人為限，其他如財產犯罪，行
    為人已依和解條件履行賠償損害之情形，亦屬之。申言之，
    犯罪所得一旦已實際發還或賠償被害人者，法院自無再予宣
    告沒收或追徵之必要；倘若行為人雖與被害人達成民事賠償
    和解，惟實際上並未將民事賠償和解金額給付被害人，或犯
    罪所得高於民事賠償和解金額者，法院對於未給付之和解金
    額或犯罪所得扣除和解金額之差額部分等未實際賠償之犯罪
    所得，自仍應諭知沒收或追徵（最高法院109年度台上字第5
    31號判決意旨參照）。查本案被告變賣如起訴書附表所示之
    報廢車輛、零件之犯罪所得5萬5057元，已如前述，然被告
    與曾於110年4月15日與告訴人和解，有本院110年度苗司簡
    附民移調字第1號調解筆錄可查（見本院苗簡卷第75頁至第7
    6頁），雖被告未依該調解筆錄所示日期依約履行，然其迄
    至本院辯論終結日之111年3月10日止，已於111年1月5日賠
    償5000元、同年1月28日賠償5000元、同年3月7日賠償5000
    元，合計1萬5000元（仍少於前開犯罪所得）等情，有公務
    電話紀錄表、匯款收執聯等附卷可憑（見本院簡上卷第61頁
    、第159頁），可認此部分履行完畢，已發還告訴人，依刑
    法第38條之1 第5項規定，爰不另為沒收之諭知；另就犯罪
    所得尚未給付之40057元（計算式：00000-00000＝40057），
    爰依刑法第38條之1 第1 項前段、第3 項規定宣告沒收，於
    全部或一部不能沒收或不宜執行沒收時，追徵其價額。
　㈣綜上所述，原審諭知沒收犯罪所得6萬元，尚非妥適，應由本
    院將原簡易判決關於沒收部分予以撤銷，並依法逕行諭知沒
    收如主文第2項所示。
四、上訴駁回（即原判決關於罪刑部分）之理由：　　
　㈠按量刑輕重，係屬事實審法院得依職權自由裁量之事項，苟
    已斟酌刑法第57條各款所列情狀而未逾越法定刑度，不得遽
    指為違法。又在同一犯罪事實與情節，如別無其他加重或減
    輕之原因，下級審法院量定之刑，亦無過重或失輕之不當情
    形，則上級審法院對下級審法院之職權行使，原則上應予尊
    重（最高法院72年台上字第6696號判例、85年度台上字第24
    46號判決意旨參照）。準此，法官量刑，如非有上揭明顯違
    法之情事，自不得擅加指摘其違法或不當。原簡易判決以被
    告不循正途獲取所需，竊取他人財物，對告訴人之財產、生
    活安全及社會治安造成危害，兼衡被告犯罪之動機、目的、
    手段、情節、竊得財物之價值及現況，及坦承犯行、與告訴
    人達成調解之態度，暨其智識程度、生活狀況，與告訴人之
    意見等刑法第57條各款所列情狀，因而適用刑事訴訟法第44
    9條第2項、第450條第1項、第454條第2項，刑法第320條第1
    項、第47條第1項、第41條第1項前段、第38條之1第1項前段
    、第3項，刑法施行法第1條之1第1項等規定，予以簡易判決
    處刑，量處有期徒刑4月，並諭知易科罰金之折算標準，其
    認事用法，均無違誤，且就刑法第57條各款有關量刑審酌事
    項，已詳加斟酌，量刑亦屬妥適，揆諸前揭說明，難謂有何
    違法失當可言，應予維持。至被告固以其已有陸續賠償告訴
    人，據此請求本院從輕量刑，然原審已審酌被告與告訴人達
    成調解之態度，本院認被告以前揭情詞上訴請求從輕量刑為
    無理由，應予駁回。
據上論斷，依刑事訴訟法第455條之1第1項、第3項、第368條、
第369條第1項前段、第373條，刑法第38條之1第1項、第3項前段
，判決如主文。　　
本案經檢察官鄭葆琳提起公訴，檢察官黃智勇到庭執行職務。
中　　華　　民　　國　　111 　年　　4 　　月　　14　　日
      　　　　　　刑事第二庭  審判長法　官　  林卉聆
　　　　　　　　　　　　　　　　　  法　官　  林信宇
　　　　　　　　　　　　　　　　    法　官　  陳雅菡
以上正本證明與原本無異。
不得上訴。
                                    書記官    林義盛
中　　華　　民　　國　　111 　年　　4 　　月　　14　　日